【裁判字號】    99,抗,1020
【裁判日期】    991028
【裁判案由】    聲明異議
【裁判全文】
臺灣高等法院民事裁定                  99年度抗字第1020號
抗  告  人  菲力工業股份有限公司
法定代理人  庚○○
上列抗告人因與井強企業有限公司等間聲明異議事件，對於中華
民國99年4月28日臺灣士林地方法院98年度事聲字第50號裁定提
起抗告，本院裁定如下：
    主  文
抗告駁回。
抗告程序費用由抗告人負擔。
    理  由
一、按查封動產，以其價格足以清償強制執行之債權額及債務人
    應負擔之費用者為限，強制執行法第50條定有明文，此依同
    法第113條及第136條規定，於不動產及假扣押之執行程序亦
    準用之。準此，超額查封即為法之所不許。查封之財產，如
    已足供清償強制執行之債權額及債務人應負擔之費用，當然
    不得再以債務人之其餘財產作為應供強制執行之財產。又債
    務人有多數財產可供執行時，債權人應執行何筆財產以資清
    償，債務人固無選擇權，惟為避免超額查封，應就其財產價
    值與債權額相當之財產為強制執行。
二、本件相對人井強企業有限公司（以下稱井強公司）等於原法
    院聲明異議略以：抗告人聲請假扣押執行之債權及執行費僅
    新臺幣（下同）90萬7,200元，惟其聲請假扣押執行查封或
    禁止處分之伊等財產，合計總值已達4千餘萬元，顯係超額
    查封，爰聲請撤銷超額部分之查封等語。
三、查抗告人前以其對相對人等間有損害賠償債權為由，向原法
    院聲請於90萬元之範圍內對相對人之財產為假扣押，經原法
    院以96年度裁全字第3040號裁定准許之。嗣抗告人供擔保後
    ，聲請對相對人之財產予以假扣押，經原法院以96年度執全
    字第1454號強制執行事件（以下稱系爭強制執行事件）為強
    制執行，分別查封扣押相對人等下列財產：(1)相對人丙○○
    ○之存款2萬2,962元（第一商業銀行民生分行1,115元、臺
    灣新光商業銀行復興分行2,444元、日盛商業銀行營業部1萬
    9,403元）；相對人乙○○之存款4萬3,973元（臺灣新光商
    業銀行復興分行1萬4,403元、2萬9,570元、歐元1,110.16元
    、美金153.31元；相對人甲○○之存款16萬7,350元，合計
    共29萬411元（匯率以歐元兌新臺幣1：46、美元兌新臺幣1
    ：33計算，元以下四捨五入）。(2)丙○○○所有日盛金融控
    股股份有限公司（以下稱日盛金控）等3公司股票1萬2,315
    股（日盛金控7,284股、中華開發金融控股股份有限公司〈
    以下稱開發金控〉4, 747股、光寶科技股份有限公司〈以下
    稱光寶科技〉284股）、光寶科技股息7, 889元之支票5張、
    中華開發股款9元；乙○○所有遠東紡織股份有限公司股票
    159股及股利1,463元、國泰人壽保險股份公司股份有限公司
    股票288股及股利2,872元；相對人丁○○○所有華新麗華股
    份有限公司股票401股及股利4,772元。(3)相對人己○○對第
    三人本陽工業有限公司之每月薪資債權1/3。(4)甲○○及己
    ○○所有如原裁定附表編號一（以下稱系爭房地）、二所示
    之不動產。(5)相對人井強公司、甲○○、乙○○、戊○○、
    丁○○○、丙○○○等6人於臺灣板橋地方法院89年度存字
    第1840號之剩餘款112萬9,285元，有系爭強制執行卷可稽。
    而前開查封之相對人對第三人存款、股款及現金股利部分，
    僅30萬7,416元（290,411+7,889+9+1,463+2,872+4,772），
    尚不足清償本件假扣押債權及執行費；查封之相對人股票約
    為12萬元（以裁定時收盤價日盛金控10.1元、開發金控9.12
    元計算），加計其餘部分仍有不足，且因交易價格易隨市場
    因素而浮動，其換價所得尚難預料。另扣押己○○對本陽公
    司薪資債權部分，經相對人井強公司查報結果，己○○並未
    支領該公司薪資（見於原法院卷第113頁）。再板橋地院89
    年度存字第1840號之剩餘款112萬9,285元，係井強公司等6
    人依該法院89年度裁全字第1840號假扣押裁定預供之反擔保
    ，嗣該假扣押裁定雖經撤銷，惟其本案訴訟判決抗告人部分
    勝訴確定，則該提存款仍須待抗告人行使權利或聲明拋棄優
    先受償權時，方能確定有無餘額可資清償本件假扣押債權，
    然據相對人陳報其迄今仍未催告抗告人行使權利（見原法院
    卷第40頁背面），亦難認可滿足假扣押之債權額。惟系爭房
    地經原法院委託鑑價結果，價值達1,183萬3千元（見系爭強
    制執行卷第120頁），遠超過抗告人本件假扣押之債權額90
    萬元及執行費7,200元，且未設定抵押權或其他負擔，抗告
    人亦未提出甲○○尚有其他債權人將聲明參與分配之證據，
    且相對人聲明同意暫不解除查封系爭房地（見原法院卷第80
    頁），堪認執行法院查封系爭房地，應足保障抗告人之本件
    假扣押債權及執行費用，並無再就相對人其餘財產假扣押執
    行之必要，則相對人以執行法院查封系爭房地以外之財產為
    超額查封，聲請撤銷超額部分之假扣押執行程序，自應准許
    。從而，原裁定廢棄司法事務官駁回相對人此部分聲請之裁
    定，而駁回抗告人聲請就系爭房地以外財產之強制執行聲請
    ，於法即無不合，抗告意旨指摘原裁定不當，聲明廢棄，非
    有理由，應予駁回。
四、據上論結，本件抗告為無理由，爰裁定如主文。
中    華    民    國    99    年    10    月    28    日
                    民事第十庭
                        審判長法  官  鄭雅萍
                              法  官  徐福晉
                              法  官  詹文馨
正本係照原本作成。
不得再抗告。
中    華    民    國    99    年    11    月    1     日
                              書記官  洪秋帆

司法院資訊處製作；財團法人民間司法改革基金會備份。
